臺灣高等法院臺中分院刑事裁定    　
111年度毒抗字第612號
抗  告  人  
即  被  告  蘇建維



                    （於法務部○○○○○○○○附設勒戒處所執行觀察勒戒）
上列抗告人因違反毒品危害防制條例案件，經檢察官聲請觀察、
勒戒，不服臺灣彰化地方法院111年度毒聲字第253號中華民國11
1年5月24日第一審裁定（聲請案號：臺灣彰化地方檢察署111年
度毒偵字第345、485號、111年度聲觀字第215號），提起抗告，
本院裁定如下：
    主  文
抗告駁回。
    理  由
一、抗告意旨略以：抗告人即被告蘇建維（下稱抗告人）對自身
    犯行已自白不諱，深感悔悟，不會再犯；且抗告人有另案行
    車糾紛（強制罪）之民事損害賠償金待履行給付，此關係抗
    告人刑事部分量刑之輕重，抗告人願意供出上游，遵守在一
    定期間內分期支付公庫或公益團體相當之金額，並配合報到
    驗尿之規定，請准予為緩起訴處分之宣告。為此，提起抗告
    ，請求撤銷原裁定等語。
二、犯毒品危害防制條例第10條之罪者，檢察官應聲請法院裁定
    ，令被告入勒戒處所觀察、勒戒，其期間不得逾2月。依前
    項規定為觀察、勒戒或強制戒治執行完畢釋放後，3年後再
    犯第10條之罪者，適用前2項之規定。毒品危害防制條例第2
    0條第1項、第3項定有明文。
三、經查：　　
  ㈠毒品危害防制條例第20條第1項規定之觀察、勒戒處分，並非
    對於施用毒品犯罪者之懲處，而係針對受處分人將來之危險
    所為預防、矯正措施之保安處分，目的係為斷絕施用毒品者
    之身癮及心癮，並屬強制規定，除檢察官審酌個案情形，依
    同條例第24條第1項為附條件緩起訴處分，可排除適用觀察
    、勒戒之程序外，凡犯毒品危害防制條例第10條之罪，經檢
    察官聲請法院裁定將被告送勒戒處所觀察、勒戒者，法院僅
    得就其聲請審查被告是否有施用毒品之行為，以及被告是否
    為「初犯」或為觀察、勒戒、強制治療執行完畢後「3年內
    再犯」而為准駁之裁定，並無自由斟酌以其他方式替代或得
    以其他原因、被告之個人因素而免予執行或暫緩執行之權。
  ㈡本件抗告人基於施用第二級毒品甲基安非他命之各別犯意，
    先後於：⑴民國110年11月27日，在彰化縣員林市某朋友住處
    ，以將甲基安非他命置於玻璃球內以火燒烤加熱吸食煙霧之
    方式，施用甲基安非他命1次，嗣於同年月30日凌晨0時49分
    許，在彰化縣社頭鄉民生路與員集路2段74巷口，為巡邏警
    員發現其騎乘機車形跡可疑予以攔檢查獲，並扣得吸食器1
    個、吸管1支；⑵111年2月15日上午，在其當時位在彰化縣員
    林市中正路員榮醫院附近之租屋處，以同上方式，施用甲基
    安非他命1次，嗣於同年月16日17時10分許，在彰化縣員林
    市員集路2段與台76線下方路口發生交通事故為警查獲，並
    扣得玻璃球吸食器1個。嗣警員分別經其同意採集尿液送檢
    驗，結果均呈安非他命、甲基安非他命陽性反應等情，業據
    抗告人於警詢、偵查中坦認不諱，並有彰化縣警察局田中分
    局、員林分局搜索扣押筆錄、扣押物品目錄表、現場蒐證照
    片、彰化縣警察局採證同意書、彰化縣警察局委託檢驗尿液
    代號與真實姓名對照認證單、彰化縣警察局員林分局勘查採
    證同意書、彰化縣警察局員林分局委託檢驗尿液代號與真實
    姓名對照證單、欣生生物科技股份有限公司濫用藥物尿液檢
    驗報告在卷可佐，足認抗告人上開任意性自白與事實相符，
    應可採信，其於上開時間、地點，各施用第二級毒品1次之
    犯行，應堪認定。又抗告人前於100年間因施用毒品案件，
    經原審法院以100年度毒聲字第128號裁定送觀察、勒戒後，
    因認無繼續施用毒品之傾向，於100年9月2日執行完畢釋放
    出所，並經臺灣彰化地方檢察署檢察官以100年度毒偵緝字
    第80號為不起訴處分確定，此後抗告人雖曾因施用毒品經判
    處罪刑，但未曾再受觀察、勒戒、強制戒治執行等情，有臺
    灣高等法院被告前案紀錄表存卷可參。原審因認抗告人本件
    施用第二級毒品犯行，距其最近1次觀察、勒戒執行完畢釋
    放已逾3年，檢察官之聲請為正當，而依毒品危害防制條例
    第20條第3項規定，裁定抗告人令入勒戒處所觀察、勒戒，
    經核於法並無不合。
  ㈢又觀察、勒戒處分係針對施用毒品者將來之危險所為預防、
    矯治措施之保安處分，係為矯正行為人反社會性格，採用徹
    底隔絕毒品、專業諮商輔導或必要醫療支援等方法，協助其
    戒斷施用毒品之身癮及心癮，以達教化與治療之目的，並防
    衛社會安全，其性質非為懲戒行為人。為達上述目的，不得
    已於一定期間限制或拘束行為人之人身自由，既為法之所許
    ，當無因個人工作或家庭等因素而免予執行之理。本件抗告
    人既有前揭施用毒品之行為，自有予以矯治並預防其將來繼
    續施用之必要性，至於抗告意旨所陳事由，核與毒品危害防
    制條例第20條第1項、第3項裁定令入勒戒處所觀察、勒戒之
    要件無涉，尚不足採為解免其依法應受之觀察、勒戒處分，
    而撤銷原裁定之正當理由，附此敘明。
四、綜上所述，原審法院認抗告人施用第二級毒品犯行明確，依
    檢察官之聲請，裁定抗告人令入勒戒處所觀察、勒戒，經核
    於法並無違誤。抗告人徒以前揭情詞提起抗告，請求撤銷原
    裁定，為無理由，應予駁回。　　
據上論結，應依刑事訴訟法第412條，裁定如主文。
中　　華　　民　　國　　111 　年　　7 　　月　　1 　　日
         　刑事第十庭    審判長法　官  陳  宏  卿
　　　　　　　　　　　　　　   法　官  楊  文  廣
 　　　　　　　　　　　　　 　 法　官  簡  芳  潔                          
以上正本證明與原本無異。     
不得再抗告。
                               書記官  廖  婉  菁
　　　　　　　　　　　　　　　 
中　　華　　民　　國　　111 　年　　7 　　月　　4 　　日